【裁判字號】    95,交上易,904
【裁判日期】    951102
【裁判案由】    過失傷害
【裁判全文】
臺灣高等法院臺中分院刑事判決       95年度交上易字第904號
上  訴  人  臺灣臺中地方法院檢察署檢察官
被      告  乙○○
上列上訴人因過失傷害案件，不服臺灣臺中地方法院95年度交易
字第248號中華民國95年6月7日第一審判決 （起訴案號：臺灣臺
中地方法院檢察署95年度偵字第6507號），提起上訴，本院判決
如下：
    主    文
上訴駁回。
    犯罪事實
一、乙○○係受僱於葉美惠所營址設於臺中市南區頂橋新興巷32
    號「永光鋼鋁門窗行」擔任安裝鋁門窗工作，必須駕駛車牌
    號碼ＭＰ─○二二一號自小客貨車出外安裝，係以駕駛為其
    附隨業務，為從事業務之人。於民國（下同）94年8月5日中
    午12時許，乙○○復駕駛該車自臺中市○區○○街47號前起
    步欲左轉進入正氣街往建成路方向行駛，明知汽車行駛時，
    駕駛人應注意車前狀況及兩車併行之間隔，並隨時採取必要
    之安全措施，而依當時係日間有自然光線，柏油直路，路面
    無缺陷，無障礙物，視距良好，並無不能注意之情事，竟疏
    未注意。適有甲○○騎乘車牌號碼ＨＨ八─一一二號重型機
    車沿臺中市○區○○街由建成路往忠孝路方向直行，同亦疏
    未注意汽車行駛時，駕駛人應注意車前狀況，並隨時採取必
    要之安全措施，致在臺中市○區○○街四十七號倉庫前，乙
    ○○所駕駛之前揭自小客貨車之中央稍偏右處之保險桿，撞
    擊甲○○騎乘前開重型機車右前斜板、右側車身處，導致甲
    ○○人車倒地，並受有臉部兩處擦傷、上唇上方穿刺傷、頭
    皮血腫、雙手多處擦傷、右大腿擦傷、兩側膝蓋擦傷、右足
    十公分乘以五公分皮膚缺損、疑韌帶受傷、左上兩顆門牙斷
    裂等傷害。乙○○於肇事後，在有偵查犯罪職務之公務員發
    覺前，即主動向前來處理交通事故之警員自首，並接受裁判
    。
二、案經甲○○訴請臺灣臺中地方法院檢察署檢察官偵查起訴。
    理    由
一、訊據被告乙○○（以下簡稱被告）固坦承上開時地與告訴人
    甲○○（以下簡稱告訴人）發生車禍致告訴人受傷害之事實
    不諱，惟辯稱：係告訴人撞伊的云云，惟查：被告於原審已
    認罪，並坦承有過失（見原審卷第13頁），核與告訴人甲○
    ○於本院證稱：「當時我離路口很近，到路口的時候，應該
    會減速，但是當時，他的速度很快，我到路口的時候，我已
    經來不及閃了。」等語相符（見原審卷第37頁反面），復有
    臺中市○○○道路交通事故當事人登記聯單、道路交通事故
    現場圖、道路交通事故調查報告表（一）（二）、澄清醫院
    診斷證明書、安康牙醫診斷證明書、漢華中醫醫院診斷證明
    書、現場照片等件在卷可徵，足見於被告於原審自白確與事
    實相符。而偵查卷第7 頁所附機車照片顯示告訴人的機車被
    撞擊的部位是右前斜板及右側車身的地方，並非如被告所述
    是暫停的情形被告訴人撞擊的，是本件顯係被告在行進間撞
    擊告訴人至明。是被告於本院辯稱：係告訴人撞伊云云，即
    非可採。復按汽車行駛時，駕駛人應注意車前狀況及兩車併
    行之間隔，並隨時採取必要之安全措施，道路交通安全規則
    第94條第3 項定有明文。被告駕駛上開自小客貨車起步欲左
    轉出倉庫大門時，本應注意其左右兩方有無來車，竟疏未注
    意左方來車，致撞及同亦疏未注意車前狀況之告訴人所騎乘
    之機車，導致告訴人跌倒受傷，而依當時係日間有自然光線
    ，柏油直路，路面無缺陷，無障礙物，視距良好，有前開調
    查報告表上載各項可明，並無不能注意之情事，竟疏未注意
    ，其有過失至明。如被告駕駛自小客貨車於起步左轉時得以
    注意左右方來車，遇見告訴人騎乘之直行車能禮讓先行，並
    採取緊急煞避之措施，則本件車禍當不致發生，告訴人亦不
    致跌倒受傷，益徵被告上開過失行為與告訴人之受傷間具有
    相當因果關係。本件事證業臻明確，被告犯行至堪認定。
二、核被告所為，係犯刑法第284條第2項前段之業務過失傷害罪
    。被告行為後，刑法業於94年2月2日經總統以華總一義字第
    09400014901號令修正公布，並於95年7月1日施行 （下稱新
    刑法，修正前刑法下稱舊刑法），參酌最高法院 95年5月23
    日刑事庭第八次會議決議，新刑法第2條第1項之規定，係規
    範行為後法律變更所生新舊法律比較適用之準據法，於新刑
    法施行後，應適用新刑法第2條第1項之規定，為「從舊從輕
    」之比較。另於比較時應就罪刑有關之共犯、未遂犯、想像
    競合犯、牽連犯、連續犯、結合犯，以及累犯加重、自首減
    輕暨其他法定加減原因（如身分加減）與加減比例等一切情
    形，本於統一性及整體性原則，綜其全部罪刑之結果而為比
    較：查被告於肇事後，並未離開現場，且在據報趕往現場處
    理之員警面前當場承認為肇事人而自首犯罪，再於其後本案
    偵查及審理程序時均到庭接受裁判，此觀卷附臺中市○○○
    道路交通事故肇事人自首情形紀錄表一紙甚明（詳見他字卷
    第18之1頁），被告顯已合於法定自首之要件；又刑法第 62
    條有關自首之規定，新刑法規定為「得減」其刑，舊刑法則
    為「必減」其刑，此項變動影響行為人之刑罰法律效果，係
    屬新刑法第2條第1項之「法律變更」，被告自首之時間係於
    新刑法生效前，自應為新舊法比較，又因舊刑法規定較有利
    於行為人，從而，應適用較有利於行為人之舊刑法第62條之
    規定，減輕被告之刑。原審判決依上開理由，依刑法第 284
    條第2項前段、修正前刑法第62條前段、修正前刑法第41 條
    第1項前段，罰金罰鍰提高標準條例第1條前段、修正刪除前
    第2 條之規定，並審酌被告行車不慎，撞擊告訴人，導致告
    訴人受傷非輕，迄未賠償告訴人所受損害，惟考以其犯後尚
    能直承犯行，且參諸告訴人亦有過失等一切情狀，量處被告
    有期徒刑 3月，並諭知易科罰金之折算標準，核其認事用法
    均無違誤，量刑亦稱妥適。檢察官據告訴人之請求上訴主張
    警員前來現場勘驗時，即明知被告係肇事者，被告並非自首
    ，且被告未對告訴人為道歉及慰問或賠償，原審判處被告有
    期徒刑 3月，量刑過輕等語，指摘原審判決不當，惟按卷附
    臺中市○○○道路交通事故肇事人自首情形紀錄表即己詳細
    載明填表人即係到場處理之警員張瑞志，而被告於張瑞志警
    員到場時在場，並當場承認其係肇事人，始經警員張瑞志將
    上開情形記錄於臺中市○○○道路交通事故肇事人自首情形
    紀錄表，與自首情形相符，檢察官據告訴人之請求上訴主張
    本件被告並非自首，即有誤會，另原審判決業已審酌被告未
    與告訴人達成和解賠償告訴人之損害，惟被告直承犯行，且
    告訴人與有過失等情而為量刑，並無何不當之處，從而檢察
    官據告訴人之請求上訴主張各節，均無理由，應予駁回。再
    按行為後法律有變更者，適用行為時之法律。但行為後之法
    律有利於行為人者，適用最有利於行為人之法律，刑法第 2
    條第1項定有明文。而被告於犯罪時之刑法第41條第1項前段
    規定：「犯最重本刑為 5年以下有期徒刑以下之刑之罪，而
    受 6個月以下有期徒刑或拘役之宣告，因身體、教育、職業
    、家庭之關係或其他正當事由，執行顯有困難者，得以 1元
    以上3元以下折算1日，易科罰金。」又被告行為時之易科罰
    金折算標準，修正前罰金罰鍰提高標準條例第2條前段 （現
    已刪除）規定，就其原定數額提高為100倍折算1日，則本件
    被告行為時之易科罰金折算標準，應以銀元300元折算1日，
    經折算為新臺幣後，應以新臺幣900元折算為1日。惟95年 7
    月1日修正公布施行之刑法第41條第1項前段則規定：「犯最
    重本刑為五年以下有期徒刑以下之刑之罪，而受 6個月以下
    有期徒刑或拘役之宣告者，得以新臺幣一千元、二千元或三
    千元折算1日，易科罰金。」 比較修正前後之易科罰金折算
    標準，以95年7月1日修正公布施行前之規定，較有利於被告
    ，則應依刑法第2條第1項前段，適用修正前刑法第41條第 1
    項前段規定，定其折算標準。又行為後法律有變更者，依修
    正前刑法第2條第1項之規定，以適用裁判時法為原則，如行
    為時法有利於行為人，則例外適用行為時法；依修正後刑法
    第2條第1項規定，以適用行為時法為原則，惟如裁判時法有
    利於行為人，則例外的適用裁判時法。以往實務見解，認原
    判決未及比較適用新舊法時，上訴後，雖比較結果以舊法有
    利於行為人，而原判決別無其他撤銷事由，仍應由本院以此
    為由撤銷改判。惟修正後之規定係以適用行為時法為原則，
    因此原判決雖未及比較適用，然上訴本院後，經比較新舊法
    ，行為後之法律並非較有利於行為人，仍應適用行為時法，
    則原判決適用行為時法即無不當，自不構成撤銷之事由，併
    為敘明。
據上論斷，應依刑事訴訟法第三百六十八條，判決如主文。
本案經檢察官丙○○到庭執行職務。
中    華    民    國    95    年    11    月    2     日
              刑事第三庭  審判長法  官  王  增  瑜
                                法  官  蔡  紹  良
                                法  官  胡  忠  文
上列正本證明與原本無異。
不得上訴。
                                書記官  陳  麗  玉
中    華    民    國    95    年    11    月    3     日
附錄論罪科刑法條：
刑法第284條第2項：
從事業務之人，因業務上之過失傷害人者，處1年以下有期徒刑
、拘役或1千元以下罰金，致重傷者，處3年以下有期徒刑、拘役
或2千元以下罰金。
                                                      Ｒ


司法院資訊處製作；財團法人民間司法改革基金會備份。
